【裁判字號】    99,交聲,21
【裁判日期】    990223
【裁判案由】    交管條例聲異
【裁判全文】
板橋地方法院交通事件裁定              99年度交聲字第21號
原處分機關  交通部公路總局臺北區監理所
異  議  人
即受處分人  凱庄股份有限公司
法定代理人  乙○○
上列異議人即受處分人因違反道路交通管理處罰條例案件，對於
原處分機關交通部公路總局臺北區監理所於中華民國98年12月7
日所為之北監自裁字第40-A00XDN073號之裁決不服，聲明異議，
本院裁定如下：
    主  文
異議駁回。
    理  由
一、異議意旨略以：請員警拿出當日所拍之照片觀看異議人之受
    僱人陳建宏所駕駛0052-MP 號小貨車之車牌是否有安裝無法
    辨識之器具，況於同日上午11點多行經建國高架橋南往北方
    向，上開該小貨車因超速被警以第A00000000 號制單舉發違
    規，該採證照片可以證明該車之車牌可以清楚辨識。爰依法
    聲明異議，請求撤銷原處分等語。
二、按汽車（包括機器腳踏車）行駛損毀或變造汽車牌照、塗抹
    污損牌照，或以安裝其他器具之方式，使不能辨認其牌號，
    處汽車所有人新臺幣（下同）2,400 元以上4,800 元以下罰
    鍰，並責令申請換領牌照或改正，道路交通管理處罰條例第
    13條第1 款定有明文。又按汽車（包括機器腳踏車）號牌不
    得變造損毀、塗抹或粘貼其他材料、加裝邊框或霓虹燈、裝
    置旋轉架、顛倒懸掛或以安裝其他器具之方式使不能辨認其
    牌號，並不得以他物遮蔽，如有污穢，致不能辨認其牌號時
    ，應洗刷清楚，道路交通安全規則第11條第2 項亦定有明文
    。
三、經查：
(一)、本件異議人即受處分人所有之車號0052-MP 號自用一般小貨
    車，於98年10月22日上午10時49分許，由駕駛人陳建弘駕駛
    該車行經臺北市○○○路○段前，遭臺北市政府警察局中山
    分局值勤員警甲○○發現該車之車牌以安裝其他器具之方式
    ，使不能辨識其牌號，而予以當場攔停並制單舉發（北市警
    交大字第A00XDN073 號）之事實，此為異議人所不爭執，並
    經證人甲○○到庭具結證述明確，並有臺北市政府警察局98
    年10月27日北市警交大字第A00XDN073 號舉發違反道路交通
    管理事件通知單1 紙及採證照片4 張在卷可稽。是上開事實
    ，洵堪認定屬實。
(二)、又按道路交通管理處罰條例第13條第1 項所謂「不能辨識」
    其牌照，非單指肉眼不能辨識，凡以各種手段科學儀器不能
    辨識者亦屬之；況牌照係辨識車籍之最重要依據，為使用路
    人輕易知悉行駛於路上之車輛為何人所有，藉以保障行車安
    全，維護社會秩序，準此，號牌懸掛之角度、幅度，亦應使
    用路人得以辨識其車牌號碼為是。徵諸證人甲○○到庭具結
    證稱：當天我騎巡邏車沿臺北市○○○路往南方向，行駛慢
    車道，經過長春路口時發現前開車輛從快車道切到慢車道，
    我看到該車牌斜翹、有點霧霧的，看不太清楚，我騎到該車
    旁邊要把他攔停，該車牌上方有燈，且車牌面板有噴反光液
    ，否則車牌不會因燈照有反光情形，而一般小貨車掛牌情形
    不是如本件車輛所示，通常都是直立，本件車輛車牌是掛在
    斜立的車架上等語（詳見本院卷第21頁反面至22頁），及該
    車駕駛人陳建弘於本院訊問時亦陳稱：車子開動，小燈會跟
    著亮，被攔查下來時，我有開大燈，該燈跟著亮等語（詳見
    本院卷第22頁反面）明確，並觀諸前開採證照片（詳見本院
    卷第24至25頁）可知，該車後所懸掛之車牌確係裝置在一個
    斜角約30度（即該車架往上翹與地面間的角度）牌架上，且
    該車牌上方正中間裝設一個小燈，並於該小燈亮起時，自該
    車後方目視該車牌號碼者，該車牌號碼第2 至5 位即「052-
    MP」之數字及英文字母，明顯因車牌往上翹之角度及燈光之
    反射而無法清楚辨識無訛，是證人甲○○前開證述，即屬有
    據，堪予採信。另查陳建弘於同日中午12時46分許，駕駛該
    車行經建國高架快速道路（速限每小時70公里），因其以時
    速85公里超速行駛而遭該處警方所架設之測速照相拍照舉證
    ，並由臺北市政府警察局中山分局以北市警交大字第A00000
    000 號制單舉發乙節，此為異議人所不爭執，並有臺北市政
    府警察局中山分局99年1 月13日北市警中分交字第09930103
    00號函所檢附之前開採證照片1 幀（詳見本院卷第18至19頁
    ）附卷可稽，然揆諸該採證照片（即本院卷第19頁）所示，
    該車牌號碼第2 至5 位即「052-MP」之數字及英文字母，亦
    因車牌往上翹之角度及燈光之反射而無法清楚辨識甚明，至
    於員警仍得據以該車牌號碼開單舉發，顯因該車於後車身位
    置有標示車牌號碼，故異議人辯稱：依前開超速發單，可見
    該車牌並無警方所稱無法辨識之情形云云，即與事實不符，
    況按道路交通安全規則第42條第1 項第3 款規定「小貨車應
    於後方標示牌照號碼」，然此規定係為加強車輛辨識之功能
    ，並非謂小貨車已於車輛後側標示車牌號碼，即可安裝其他
    器具，使不能辨識其牌號之意，是以，縱使上開車輛於車後
    車身位置標示該車牌號碼，亦無從解免其本件違規之責。再
    者，按交通部所核發之車牌，均未塗抹任何反光物質，目的
    係在使肉眼與科學儀器在任何天色、光源情況下易於辨認，
    以確保舉發行為之正確性與憑信性，故參酌前開二次舉發採
    證照片所示，堪認本件違規車輛之後車牌確有噴反光漆或塗
    抹其他類似反光材料，致使肉眼與照相等科學儀器無法辨識
    屬實。
四、綜上所述，前揭小貨車於前開時、地為警攔查時，該車後方
    之車牌裝置在往上翹30度的牌架上，且該車牌上噴有反光漆
    或其他類似反光材料，並裝設小燈，已達不能辨識車牌之程
    度，故本件違規事實，既已明確，原處分機關依道路交通管
    理處罰條例第13條第1 款及違反道路交通管理事件統一裁罰
    基準表之規定，裁處受處分人罰鍰3,000 元，並責令申請換
    領牌照或改正，並無不當，則本件異議為無理由，應予駁回
    。
據上論斷，應依道路交通案件處理辦法第19條，裁定如主文。
中    華    民    國    99    年    2     月    23    日
                  交通法庭法  官  饒金鳳
以上正本證明與原本無異。
如不服本裁定應於送達後5 日內向本院提出抗告狀。
                          書記官  王春森
中    華    民    國    99    年    2     月    23    日

司法院資訊處製作；財團法人民間司法改革基金會備份。
